【裁判字號】    90,上更(一),567
【裁判日期】    901227
【裁判案由】    毒品危害防制條例
【裁判全文】
臺灣高等法院臺南分院刑事判決            九十年度上更(一)字第五六七號  慎股
      上  訴  人
      即  被  告  己  ○  ○
      選任辯護人  楊  清  安  律師
      上  訴  人
      即  被  告  丁  ○  ○
      指定辯護人  本院公設辯護人  戊  ○  ○
右上訴人因違反毒品危害防制條例案件，不服臺灣臺南地方法院八十八年度訴字第一
一三一號，中華民國八十九年十一月九日第一審判決（起訴案號：臺灣臺南地方法院
檢察署八十八年度偵字第一一二九八號、第一一三○一號、第一一三○三號），提起
上訴，經判決後，由最高法院發回更審，本院判決如左：
      主      文
原判決關於己○○、暨丁○○販賣第二級毒品部分及執行刑部分均撤銷。
己○○連續販賣第二級毒品，處有期徒刑柒年貳月。扣案之0000000000號
及0000000000號行動電話貳具均沒收；販賣第二級毒品所得新台幣壹萬壹
仟元沒收，如全部或一部不能沒收時，以其財產抵償之。
丁○○連續販賣第二級毒品，累犯，處有期徒刑柒年貳月。扣案之00000000
00號行動電話、0000000000號呼叫器各壹具、小塑膠袋陸拾個、塑膠鏟
子貳支均沒收；販賣第二級毒品所得新台幣貳仟伍佰元沒收，如全部或一部不能沒收
時，以其財產抵償之。
      事      實
一、己○○（綽號澤仔）意圖營利，並基於概括之犯意，自民國八十八年八、九月間
    ，在台南縣善化鎮○○里道路旁，以0000000000號及0000000
    000號行動電話為連絡工具，連續二次以每包新台幣（以下同）五千元、六千
    元不等之價額，販賣第二級毒品安非他命予丁○○，販賣毒品所得共一萬一千元
    。嗣於八十八年九月八日中午十二時許，在台南縣善化鎮什乃里一鄰什乃十五之
    十九號其住處為警查獲，扣押其所有供販賣安非他命使用之000000000
    0號及0000000000號行動電話二具。
二、丁○○曾有多次前科，最後一次於八十五年間，因麻醉藥品管理條例案件，經原
    審判處有期徒刑一年，於八十六年一月三十日縮短刑期執行完畢。仍不知悔改，
    復意圖營利，基於概括之犯意，自八十八年八月間起至同年九月七日為止，在台
    南縣善化鎮胡庴里西衛九號其住處，以0000000000號行動電話及00
    00000000號呼叫器為聯絡工具，連續二次以每小包一千元之價額販賣第
    二級毒品安非他命予乙○○，又以五百元之價額販賣安非他命予綽號「小文」者
    一次，販賣毒品所得共二千五百元。嗣於八十八年九月七日下午四時許，在台南
    縣善化鎮胡厝里十八鄰西衛九號上開住處為警查獲，並扣押其販賣毒品所用之塑
    膠鏟子二支、小塑膠袋六十個、連絡工具0000000000號行動電話及0
    000000000號呼叫器各一具及販賣毒品所得一千五百元（另有一千元未
    扣案）。
三、案經臺南縣警察局佳里分局報告臺灣臺南地方法院檢察署檢察官偵查起訴。
      理      由
一、訊據上訴人即被告己○○、丁○○二人均矢口否認有何販賣毒品犯行，被告己○○辯稱：渠沒有販賣安非他命與丁○○，渠開計程車，丁○○以行動電話向其叫
    車的，不是買毒品，伊與丁○○雖無仇恨，但丁○○曾坐其計程車發生口角云云
    ；被告丁○○辯稱：伊是叫己○○的計程車，另伊僅曾請己○○去向別人買安非
    他命一、二次，其與蘇振山二人一起出資去買，一起吸食云云。
二、經查：
    (一)被告丁○○於警訊中迭次供述伊向被告己○○每次購買安非他命數量為約一錢
      或半錢等情，於偵查中、原審審理中亦明確指訴其有向被告己○○買受安非他
      命，買二次，一次買五千元，一次買六千元，時間在八十八年八、九月間，被
      告己○○拿至伊家去賣等情（見偵二卷第十四頁，原審卷第十五頁），且有以
      0000000000號及0000000000號行動電話為連絡工具，連
      續與己○○交易，（見偵二卷第十四頁），並有雙方聯絡並非單純叫計程車之
      情形可比之監譯報告表及通話內容，如：「Ａ（即丁○○）我首仔，你幫我『
      拿過來我家』，Ｂ（即己○○）等一下，Ａ要等多久？Ｂ不會超過二十分鐘，
      Ａ『跟早上一樣』，Ｂ好的」，「Ａ『要拿去那裡給你？』Ｂ你現在人在那裡
      ？Ａ我現在要出去，：：：Ｂ你『拿到遠仔那裡去』，Ａ那你打電話過去，我
      拿過去給他就好，Ｂ我現在過去：：」，「Ａ喂，現在怎樣？Ｂ有，他剛剛打
      電話給我，『說去就有』，但這麼晚了，我想明天早上再上去，Ａ這樣哦，Ｂ
      你『撐到明天應該夠吧』，Ａ『不夠』，Ｂ我明天早上八、九點上去，Ａ好，
      ：：：」云云（見警訊卷第二宗第十九頁、第二十八頁、第三十六頁），且有
      上開行動電話扣案可憑，被告己○○復供認該二具行動電話均伊在使用（見本
      院九十年十一月二十日訊問筆錄），而被告丁○○自己有施用安非他命，復據
      被告丁○○供陳無訛。足見被告己○○應確有販賣安非他命之犯行，雖被告丁○○或曾供述被告己○○有賣其二次，一次一兩，三萬元，一次五千元，先後
      所陳固有不同，僅係時間因素致記憶模糊，惟其所供述向被告己○○買受安非
      他命之事實則無二致，而得依最有利於被告己○○之部分，認定被告己○○販
      賣之次數及金額。至被告丁○○於本院前審改稱：「伊只拜託己○○向別人買
      受」云云，核係避重就輕而為迴護被告己○○之詞，不足採信。查安非他命價
      格高昂來源不易，非法販賣，處罰甚重，而被告己○○係經由朋友介紹始認識
      被告丁○○一年多，胡某時常叫伊之計程車乙情，業據被告己○○於警訊中供
      述在卷（見警訊卷第一宗第一頁反面），但二人間無何特殊交情，則被告己○○若未營利，自無甘冒被抓重罰之風險之理，其係基於營利之意圖販賣，堪以
      認定。
    (二)右揭關於被告丁○○販賣安非他命部分之事實，業據被告丁○○於警訊中坦承
      ：「我於今（七）日分別販賣安非他命，給綽號『小文』之女子，價錢為新台
      幣五百元，另賣給乙○○之女子，價錢為新台幣一千元」、「（該乙○○購買
      安非他命作何用途？）因他們都有吸食安非他命習慣，『跟我買安非他命』是
      為止癮。」、「（為警方所查獲之前述物品，係作何用途？何人所有？）為警
      查獲塑膠袋裝安非他命殘渣係我個人吸食後所剩之殘渣。分裝安非他命所使用
      塑膠鏟子是裝安非他命所使用工具、查獲之『新台幣一千五百元』（雖被告丁○○陳稱查獲一萬八千四百元係販賣毒品所得，惟除上開一千五百元，其餘無
      從查證屬實，自應以可得證實部分為認定之依據，附此敘明）是我販賣安非他
      命所得贓款，另分裝安非他命所使用『小塑膠袋六十個』是分裝安非他命『供
      自己吸食及販賣』方便。另吸食工具一組是我自行吸食及提供前來購買安非他
      命之人吸食。前所查獲之物品均為我所有。」、「（警方於今（七）日十六時
      許，在善化鎮胡厝里西衛河堤往胡厝寮方向，查獲乙○○持有安非他命毛重○
      ‧五公克，是否為你所販賣？）我所販賣沒錯」，此有被告丁○○於警訊中之
      供詞可據（見警訊卷第一宗第三頁反面、第四頁、第六頁反面），並有其販賣
      毒品所用之塑膠鏟子二支、小塑膠袋六十個、連絡工具0000000000
      號行動電話、0000000000號呼叫器二具及販賣毒品所得一千五百元
      扣案可稽。又「（你所販賣之安非他命來源為何？）我於本年七月間向綽號澤
      仔之男子，以每錢五、六千元不等價錢購買。購買次數我已忘記。．．。另，
      蘇振山表示他有朋友可以拿到比較便宜之安非他命。之後即透過蘇振山向住在
      台南市朋友綽號「宗和」之人買安非他命二次，交易地點分別在台南市○○路
      、台南縣善化鎮等地（見丁○○於警訊卷第三宗第九頁、蘇振山之供詞見警訊
      卷第三宗第五頁），且證人即購買者乙○○於警訊中，亦供稱：「（我身上之
      ）二級毒品安非他命，是我於八十八年九月七日下午十五時五十分許，在善化
      鎮胡厝里西衛九號屋內，向『首仔』（即丁○○）購買的，：：以一千元購買
      的」、「：：共代購買二次，第一次是於今年八月初，第二次就被對方查獲，
      二次數量都差不多」（見警訊卷第二宗第九頁反面、第十頁），證人即查獲本
      案之警員丙○○、甲○○亦到庭證稱：「是先監聽到那天有人要去向丁○○買
      毒品（安非他命），當時交易對象及時間都不確定，所以先去約定交易地點附
      近埋伏，看到有人進去丁○○家又出來後，就上前盤查，查出那個人身上有毒
      品，進一步再查出是乙○○去向丁○○買毒品。」、「後來訊問乙○○製作筆
      錄時，乙○○沒有毒癮發作的現象，二級毒品不容易毒癮發作。」、「製作筆
      錄時乙○○沒有意識不清楚或異常的情形，當時她意識很清醒，沒有異狀。」
      、「（警訊筆錄）都是乙○○出於自由意識下所為之任意性陳述」（見本院九
      十年十一月二十日訊問筆錄），是由警方僅是有被告丁○○、己○○等涉有販
      賣安非他命之線索外，就渠等之販賣對象、時間、地點、次數、價格等付之闕
      如，如非被告丁○○、證人乙○○於警訊中就彼等二人間之交易時間、次數、
      價格等，分別明確具體之供述，警方於製作彼等二人之警訊筆錄時，就有關彼
      等二人間之交易時間、次數、價格事實等係屬一片空白，應無法製作出如此具
      體內容之筆錄，況乙○○當時其身上並有安非他命一小包毛重０．五公克經警
      查獲，從而足見證人乙○○嗣後於原審中及本院審理時，改稱：「沒有向丁○○買過安非他命，伊當天去新樓醫院打了止痛針回警局，警訊時頭暈暈的，是
      警察寫完筆錄給伊簽名，叫伊照警員所說的講」、「（查獲）當時警察並沒有
      在我身上查到安非他命。：：我沒有說安非他命是向丁○○買的。：：我從醫
      院回到警察局作筆錄，警察先問我認不認識丁○○，並且叫我指認，我說靠外
      面那一個是丁○○，他是我先生的小學同學，警察問我去丁○○家做什麼？我
      說我拿二千元去還他，警察接著問我安非他命是否向丁○○買的？我說不是，
      我是向彬仔買的。」等語，顯屬偽證而為迴護被告丁○○之詞，無可採信。另
      被告丁○○於偵查中亦陳明：「八十八年七月間，他們（指乙○○）拜託我向
      別人買的，他們會讓我賺五百元至一千元」等情（見偵字第一一二九八號卷第
      十四頁），足認被告丁○○意圖營利，確有買入安非他命，賺取利潤之行為，
      適足為其有販賣之明證，嗣後被告丁○○於偵審中翻異前詞，空口否認販賣安
      非他命，無非畏罪避就之詞，諉無足採。雖乙○○於原審中附和被告丁○○之
      詞（指被告丁○○僅送給乙○○在家中吸食云云），惟安非他命物稀價昂，且
      為政府查緝甚嚴，豈有任意平白贈送他人，而甘冒被抓之理，是其於原審中上
      開胡某送給伊吸食之陳述，顯係事後迴護被告丁○○，不足採信。至丁○○向
      己○○於八十八年七月間所購買安非他命部分，則因丁○○記憶之事實印象模
      糊，購買次數已忘記，且以每錢五千至六千元不等之價額購買，平均二、三天
      或一週就購買一次，過於攏統而不完整，且折算一兩之價額為五、六萬元，顯
      與上開調查結果不符，過於昂貴不合實際行情，不能採憑，亦併此說明。
    (三)至公訴意旨另以：被告己○○、丁○○二人亦有販賣安非他命予其他不詳姓名
      之人多人部分，因查被告己○○、丁○○均已否認有販賣安非他命，且又查無
      其他任何積極證據，足以證明渠等二人有此部分犯行，是應認渠等二人此部分
      之犯罪，罪證不足，惟此部分因依公訴意旨，認與上開論罪部分，有連續犯之
      為裁判上一罪關係，依審判不可分原則，毋庸另為無罪之諭知，併予敘明。
三、核被告己○○、丁○○所為均係犯毒品危害防制條例第四條第二項之販賣第二級
    毒品罪。被告己○○、丁○○先後二次、三次之犯行，各時間緊接，犯罪構成要
    件相同，各顯係基於概括犯意反覆而為，各為連續犯，應依法各以一罪論，除其
    所犯最重本刑為無期徒刑部分，依法不得加重外，最重本刑為有期徒刑部分依法
    加重其刑。又被告丁○○曾於八十五年間因違反麻醉藥品管理條例案件，經原審
    判處有期徒刑一年，於八十六年一月三十日執行完畢，此有臺灣高等法院被告全
    國前案紀錄表在卷可稽，茲五年內再犯本件之罪，為累犯，除最重本刑無期徒刑
    部分不得加重外，最重本刑為有期徒刑部分依法遞加重其刑。又丁○○嗣雖供出
    其安非他命之來源係向己○○購買，惟被告丁○○及己○○早於八十八年九月七
    日逮捕之前，自同年八月十六日至同年九月二日止，已為警方列為查證對象之嫌
    疑犯，有臺灣臺南地方法院檢察署八十八年度他字第八六八號卷及查證報告可據
    ，自難認被告丁○○之供述，得為其供出毒品來源而減輕其刑之依據。
四、原審法院認被告己○○、丁○○罪證明確，予以論罪科刑，固非無見。惟查：(一)
    被告己○○並未於警訊中坦承不諱，原審遽認其於警訊及偵查中供認不諱，已有
    可議；又被告己○○既有販賣安非他命之犯意，原判決未於事實欄內載明其意圖
    營利，並贅列其併販賣予其他未可查證之其他不詳姓名人多人，此部分因依公訴
    意旨與上開有罪之部分係屬連續犯，為裁判上之一罪，依審判不可分之原則，毋
    庸另為無罪之諭知，惟原判決併予論擬，即有未合。另未就犯罪所得宣告沒收，
    並諭知如全部或一部不能沒收時，以其財產抵償之，亦有可議；(二)被告己○○並
    非累犯，原判決竟於主文欄內記載其係累犯，並有違誤；(三)被告丁○○曾有多次
    前科，最後一次是八十五年間，因麻醉藥品管理條例案件，經原審判處有期徒刑
    一年，雖檢察官指揮書執畢日期係於八十六年二月九日，惟實際被告丁○○業於
    八十六年一月三十日縮短刑期執行完畢。原審認被告丁○○有期徒刑係於八十六
    年二月九日始執行完畢，載於事實欄內亦有未符；且丁○○有販賣安非他命之犯
    意，原判決未於事實欄內載明其意圖營利，亦有未妥，且公訴人另認其有販賣予
    其他不詳姓名之人多人，亦無法查證是否屬實，此部分因與其上開有罪部分係屬
    連續犯，而毋庸另為無罪之諭知，惟原判決併予認定，亦有未當。被告己○○、
    丁○○二人之上訴意旨空言否認犯罪指摘原判決，雖無理由，惟原判決既有上開
    可議之處，自應由本院予以撤銷改判。關於被告己○○、丁○○部分，爰併審酌
    被告二人犯罪之動機（貪圖非法獲利，並危害國民健康甚鉅）、目的、手段、所
    生危害（二人販賣次數非多）、犯罪後之態度等一切情狀，各量處如主文第二、
    三項所示之刑。扣案之0000000000號及0000000000號行動
    電話貳具，係被告己○○所有供犯罪所用之物；另0000000000號行動
    電話、0000000000號呼叫器各壹具、小塑膠袋陸拾個、塑膠鏟子貳支
    ，係被告丁○○所有供犯罪所用，已據渠等二人陳明在卷，均應依法宣告均沒
    收；又一萬一千元（在偵審中己○○雖否認販賣毒品，而從被告丁○○方面查出
    己○○販賣毒品所得之數目計算），係己○○販賣毒品所得；至扣案之一萬八千
    四百元其中一千五百元，另有一千元未扣案，合計二千五百元，係被告丁○○販
    賣毒品所得，均應依法宣告沒收，如全部或一部不能沒收時，以其財產抵償之。
    又已販賣與乙○○之安非他命毛重○．五公克，為乙○○另案辦理中，自應由該
    案諭知沒收處理，合併說明。
據上論結，應依刑事訴訟法第三百六十九條第一項前段、第三百六十四條、第二百九
十九條第一項前段，毒品危害防制條例第四條第二項、第十八條第一項前段、第十九
條第一項，刑法第十一條前段、第五十六條、第四十七條，判決如主文。
本案經檢察官羅清溪到庭執行職務。
中    華    民    國      九十      年      十二      月      二十七    日
                                臺灣高等法院臺南分院刑事第四庭
                                    審判長法官  陳    義    仲
                                          法官  宋    明    蒼
                                          法官  蔡    崇    義
右正本證明與原本無異。
如不服本判決，應於判決送達後十日內向本院提出上訴狀，其未敘述理由者並應於提
出上訴狀後十日內向本院補提理由狀（應附繕本)。
                                    法院書記官  陳    明    芬
中    華    民    國      九十      年      十二      月      二十七    日
附錄本案論罪科刑法條全文：
毒品危害防制條例第四條第二項：
製造、運輸、販賣第二級毒品者，處無期徒刑或七年以上有期徒刑，得併科新台幣七
百萬元以下罰金。


司法院資訊處製作；財團法人民間司法改革基金會備份。
